臺灣板橋地方法院民事判決　　　　　　 100年度簡上字第38號
上　訴　人　黃助澤
被　上訴人　陳德錕
上列當事人間請求侵權行為損害賠償事件，上訴人對於中華民國
100 年1 月11日本院板橋簡易庭99年度板簡字第2088號第一審判
決提起上訴，經本院於100年4月6日言詞辯論終結，判決如下：
    主  文
原判決關於命上訴人給付超過本金新臺幣玖萬參仟壹佰柒拾陸元
與該部分利息，及該部分假執行之宣告，暨訴訟費用之裁判均廢
棄。
上開廢棄部分，被上訴人在第一審簡易之訴（減縮部分除外）駁
回。
其餘上訴駁回。
第一、二審訴訟費用（減縮部分除外）由上訴人負擔三分之一，
餘由被上訴人負擔。
    事實及理由
一、按訴狀送達後，原告不得將原訴變更或追加他訴。但經被告
    同意及減縮應受判決事項之聲明者，不在此限。此於第二審
    程序準用之。民事訴訟法第255 條第1 項第1 款、第3 款及
    第463 條分別著有明文。本件被上訴人即原告於原審聲明請
    求上訴人即被告應給付新台幣（下同）333,058 元，及自起
    訴狀繕本送達翌日起至清償日止，按年息百分之5 計算之利
    息，嗣於100 年4 月6 日言詞辯論期日變更聲明為請求給付
    326,858 元（將醫療費用減縮為請求5,610 元，並撤回機車
    修理費用1,500 元）及上開法定利息，核屬減縮應受判決事
    項之聲明，並經上訴人之同意，合於上開規定，應予准許。
二、被上訴人起訴主張：
    上訴人於民國（下同）98年3 月13日7 時30分許，駕駛車牌
    號碼3L-646之營業小客車，由新北市○○區○○街19巷2 弄
    8 號倒車往同巷弄地下停車場時，本應注意其他車輛，且按
    當時天氣晴，日間有自然光線之情形，並無不能注意之情事
    ，竟疏未注意，適被上訴人騎乘車牌號碼A3N-905 重型機車
    搭載其女自地下停車場欲駛入上開巷弄之平面道路，而發生
    碰撞，致被上訴人倒地而受有右脛骨線性骨折之傷害，此業
    經台灣板橋地方法院檢察署以98年度偵字第22569 號起訴，
    並經鈞院以99年度交易字第270 號判處上訴人拘役40日，如
    易科罰金以新台幣1000元折算一日確定在案。上訴人不法侵
    害被上訴人，致被上訴人受有上開傷害，爰依民法第184 條
    第1 項前段、第193 條、第195 條之規定，請求上訴人應給
    付被上訴人醫療費用5,610 元，工作損失121,248 元，精神
    損害200,000 元，共計326,858 元，及自起訴狀繕本送達翌
    日起至清償日止，按年息百分之5 計算之利息等語。
三、上訴人則以：伊並未撞到被上訴人，被上訴人請求上訴人賠
    償其損害，並無理由。而醫療費用被上訴人到醫院之急診費
    用700 元係由上訴人支出，另上訴人有給付被上訴人2 萬元
    ，就被上訴人請求工作損失部分，其薪資單並未列出明細，
    且被上訴人有說其老闆於其受傷休假期間會給半薪2 萬餘元
    ，又精神損害部分，被上訴人請求之金額過高，原審判命上
    訴人應給付被上訴人163,058 元及自99年6 月18日起至清償
    日止，按年息百分之5 計算之利息，而駁回被上訴人其餘之
    訴，其金額仍屬過高，非上訴人所能負擔，爰提起上訴，聲
    明：原判決不利於上訴人部分廢棄。被上訴人第一審之訴駁
    回等語。
四、本件爭點及法院之判斷：
    被上訴人主張上訴人於上揭時地駕駛計程車因過失不慎撞及
    原告，致被上訴人受有上開傷害，業據被上訴人提出台灣板
    橋地方法院檢察署檢察官98年度偵字第22569 號起訴書、財
    團法人徐元智先生醫療基金會附設亞東紀念醫院（下稱亞東
    醫院）醫療費用收據、診斷證明書、各類所得扣繳暨免扣繳
    憑單等為證，惟為上訴人所否認，並以前開情詞置辯。是本
    件爭點在於：（一）上訴人對被上訴人有無過失侵權行為？
    （二）被上訴人請求上訴人賠償損害有無理由？本院之判斷
    如下：
（一）上訴人對被上訴人有無過失侵權行為？
   1、本件上訴人雖否認有何過失侵權行為，然查：上訴人於上
      揭時地駕駛計程車因過失撞及被上訴人倒地，而受有上開
      之傷害等情，已據被上訴人提出上開起訴書、醫療費用收
      據、診斷證明書及各類所得扣繳暨免扣繳憑單在卷可稽（
      參本院99年度交附民字第201 號卷第4 至15頁），且上訴
      人之上開犯罪事實，業據告訴人陳德錕於警詢、偵查中指
      訴：當時伊騎機車從地下停車場彎道上來，被告黃助澤所
      駕上開營業小客車於上開時地從伊右前方側面倒車過來，
      伊即停在被告車子右後方斜坡上，但被告還一直倒車，結
      果該車右後方車尾撞到伊機車右前側，伊先用腳撐住機車
      ，讓伊女兒陳佩瑩下車，之後伊撐不住機車就倒了，伊機
      車向左倒地後，被告車輛還有向後擠壓，伊右腳被被告計
      程車保險桿夾在與伊機車腳踏墊中間，致伊右腳線性骨折
      受傷等語明確（見台灣板橋地方法院檢察署98年度偵字第
      22568 號偵查卷第10至11頁、57至59頁、64頁），並經證
      人陳佩瑩於偵查、審理時證稱：伊於上開時地搭乘伊父陳
      德錕騎乘之機車，自地下停車場之斜坡上來時，右前方突
      有一輛計程車在倒車靠過來，伊父機車有退後一點，但該
      計程車仍一直靠過來，然後該計程車之右後方保險桿就撞
      到伊父機車前半部，機車被撞到快倒前，伊父有用腳撐住
      地面叫伊下車，伊下車後伊父機車就往左邊倒地，伊看到
      伊父右腳夾在計程車與機車中間等語屬實（見同上偵查卷
      第62 至63 頁、本院刑事庭99年8 月18日審判筆錄3 至8
      頁），且有警方製作之道路交通事故調查報告表、現場圖
      、現場及肇事車輛車損痕跡照片、本院刑事庭99年7 月22
      日勘驗筆錄及所附現場圖、照片等在卷可佐。且徵之上訴
      人於肇事當日在現場由警員製作談話紀錄表時，即曾供認
      其車後方車尾有與被上訴人機車車頭碰撞等語明確（見同
      上偵查卷第3 頁），核與被上訴人於肇事當日在其住處由
      警員製作談話紀錄表所述碰撞情節相符（見同上偵查卷第
      8 頁），另依被上訴人於警詢指陳其車遭上訴人車輛撞擊
      後，其機車受有右前車燈凹陷之損壞，其個人則受有右腳
      （脛骨）線性骨折新成傷之傷害，亦有偵查卷附之車損照
      片、亞東紀念醫院診斷證明書及該院98年9 月8 日亞歷字
      第0986410534號函等附卷可稽（見同上偵查卷10至11頁、
      26頁），經本院刑事庭調查結果，認被上訴人之傷害係遭
      上訴人車輛撞及後所致，而成立業務過失傷害罪，判處拘
      役40日，如易科罰金以新台幣1000元折算一日確定在案，
      此經本院依職權調取該偵查卷宗及刑事卷宗核閱屬實。被
      上訴人主張上訴人於上揭時地撞及伊，致伊受有上開傷害
      等語，堪信為真。上訴人所辯，則不足採信。
   2、按汽車倒車時，應顯示倒車燈光或手勢後，謹慎緩慢後倒
      ，並應注意其他車輛及行人，道路交通安全規則第110 條
      第2 款定有明文，上訴人既考領有職業駕駛執照，對於上
      開規定自屬熟稔，乃其於上揭時地駕駛車輛倒車，應注意
      並能注意，竟疏未注意上開規定，以致肇事，而使被上訴
      人受有上開傷害，上訴人之行為自有過失，且其過失行為
      與被上訴人受有傷害間，並有相當因果關係。從而，上訴
      人之上開過失侵權行為，應堪認定。
（二）被上訴人請求上訴人賠償損害有無理由？
      按「因故意或過失，不法侵害他人之權利者，負損害賠償
      責任。」「不法侵害他人之身體或健康者，對於被害人因
      此喪失或減少勞動能力或增加生活上之需要時，應負損害
      賠償責任。」「不法侵害他人之身體、健康、名譽、自由
      、信用、隱私、貞操，或不法侵害其他人格法益而情節重
      大者，被害人雖非財產上之損害，亦得請求賠償相當之金
      額。」民法第184 條第1 項前段、第193 條第1 項、第19
      5 條第1 項分別定有明文。本件上訴人因上開過失行為，
      致被上訴人受有上述之傷害，被上訴人自得依上開規定請
      求上訴人負賠償之責。茲將被上訴人請求賠償之各項損害
      ，分項析述如下：
   1、醫療費2,550元部分：
      被上訴人原主張其受傷後至亞東醫院治療，支出醫療費用
      10,310元，固據其提出亞東醫院醫療費用收據16紙為證，
      嗣因上訴人抗辯稱被上訴人請求之金額過高，非上訴人所
      能負擔，被上訴人第一次就診時之700 元係上訴人所支付
      ，且被上訴人領有醫療保險，應予減低金額等語，被上訴
      人於本件言詞辯論期日自承已領取醫療保險費4,000 元，
      但已超過2 年而未領取汽車強制責任險理賠金，及其第一
      次就診之700 元醫療費用確實由上訴人支付，上訴人對此
      並不爭執，被上訴人因而減縮請求醫療費用為5,610 元（
      參本院卷第41頁）。經核被上訴人所提出之醫療費用收據
      ，其中98年3 月17日、5 月26日、6 月23日之證明書費分
      別為280 元、220 元及2,560 元，均非屬必要醫療費用，
      應予扣除，餘則均屬醫療必要費用，應予准許，故被上訴
      人得請求上訴人給付之醫療費用為2,550 元（計算式：5,
      000 0000 0000 00,560 ＝2,550 ）。
   2、工作損失60,626元部分：
      本件被上訴人受有傷害而3 個月無法工作，業據被上訴人
      提出亞東醫院診斷證明書1 紙為證，觀之該診斷證明書上
      記載被上訴人因骨折未癒肌肉萎縮，須休養4 個月，有該
      診斷證明書醫囑欄可參（參本院99年度交附民字第201 號
      卷第14頁），是被上訴人請求上訴人賠償其3 個月之工作
      損失，尚屬公允。上訴人辯稱被上訴人曾告訴上訴人，其
      於受傷期間，公司會給半薪等語，則應審究者厥為被上訴
      人於受傷休養之3 個月期間，是否每月仍領有半薪？經查
      ：被上訴人受傷前係在霖政企業有限公司工作，被上訴人
      於該公司之97年之薪資共計485,000 元，有其提出該公司
      97年之各類所得扣繳既免扣繳憑單可證（參本院99年度交
      附民字第201 號卷第15頁），則被上訴人主張其平均月薪
      為40,417元（計算式為：485,000 ÷12＝40,417，元以下
      四捨五入），應屬可採。故如被上訴人3 個月如未領取任
      何薪資，則其薪資損失為121,251 元，如領半薪，則損失
      為60,626元，而本院依職權調取被上訴人之稅務電子閘門
      財產所得明細表，被上訴人98年之薪資所得為420,000 元
      ，僅較97年度減少68,500元，而非減少3 個月之全薪121,
      251 元，顯係被上訴人於受傷期間每月仍有領取半薪，故
      上訴人所辯，應屬可信。從而，被上訴人既於受傷期間，
      每月仍領有半薪，則其受有3 個月之工作損失應為60,626
      元（計算式：40,417÷2 ×3 ＝60,626），應予准許，逾
      此範圍之請求，則為無理由，不應准許。
   3、精神慰撫金50,000元部分：
      本件被上訴人因系爭事故受有前述傷害，其傷勢非輕，受
      此打擊，精神上必感受極大痛苦，其請求非財產上之損害
      ，洵屬有據。被上訴人之學歷為高中畢業，本件事故發生
      前受僱於霖政企業有限公司擔任工人，受傷前每月薪資為
      4 萬餘元，有房屋土地及投資一些股票，並有數萬元存款
      ，此經被上訴人陳明在卷，並有被上訴人各類所得扣繳暨
      免扣繳憑單、稅務電子閘門財產所得明細表在卷可佐；上
      訴人為初中夜補校畢業，於事故發生時為計程車司機，有
      房屋及土地，並無負債，業據上訴人陳述在卷，並有稅務
      電子閘門財產所得明細表可參，且為兩造所不爭執，是上
      開情節皆堪信為真正。本院審酌兩造之身分、地位、經濟
      能力、教育程度、被上訴人所受傷情及痛苦程度等情節，
      認被上訴人請求上訴人賠償之非財產上損害，以50,000元
      為適當，上訴人指被上訴人之精神慰撫金50,000元仍屬過
      高，請求予以酌減，為無理由。
   4、綜上所述，被上訴人因本件車禍得請求上訴人賠償之金額
      為113,176 元（計算方式：2,550 ＋60,626＋50,000＝11
      3,176 ）。然本件被上訴人自承已收受上訴人所交付20,0
      00元（參99段板簡字第2088號卷第10頁），應予扣除，故
      被上訴人所得請求上訴人賠償之金額為93,176元（113,17
      6 －20,000＝93,176）。
五、從而，被上訴人依民法侵權行為之法律關係，請求上訴人給
    付93,176元及自98年6 月18日（起訴狀繕本送達翌日）起至
    清償日止，按年息百分之5 計算之利息之範圍內，為有理由
    ，應予准許；逾此部分之請求，為無理由，應予駁回。上開
    應准許部分，係就民事訴訟法第427 條第1 項所為被告敗訴
    之判決，依同法第389 條第1 項第3 款之規定，應依職權宣
    告假執行。原審就超過上開應准許部分，為上訴人敗訴之判
    決，並為假執行之宣告，自有未洽。上訴意旨就此部分指摘
    原判決不當，求予廢棄改判，為有理由。至於上開應准許部
    分，原審判命上訴人給付，並依職權為假執行之宣告，核無
    違誤，上訴意旨就此部分仍執陳詞，指摘原判決不當，求予
    廢棄，為無理由，應駁回其上訴。
六、本件事證已臻明確，兩造其餘主張、陳述及所提之證據暨攻
    擊防禦方法，經本院審酌後，認均與本件判決結果無影響，
    毋庸再予一一論列，附此敘明。
七、結論：本件上訴為一部有理由，一部無理由，依民事訴訟法
    第436 條之1 第3 項、第450 條、第449 條第1 項、第79條
    ，判決如主文。
中    華    民    國   100    年    4     月    20    日
                  民事第三庭    審判長法  官  陳財旺
                                      法  官  陳映如
                                      法  官  林錫凱
以上正本證明與原本無異
本件不得上訴。
中    華    民    國   100    年    4     月    20    日
                                      書記官  羅麗娟